【裁判字號】    92,易,2081
【裁判日期】    920806
【裁判案由】    妨害公務等
【裁判全文】
臺灣板橋地方法院刑事判決                        九十二年度易字第二八一號
    公  訴  人  臺灣板橋地方法院檢察署檢察官
    被      告  甲○○
右列被告因妨害公務等案件，經檢察官提起公訴（九十二年度偵字第一０八０六號）
，本院判決如左：
    主  文
甲○○於公務員依法執行職務時，當場侮辱，處有期徒刑貳月。又連續對於公務員依
法執行職務時，施強暴，處有期徒刑柒月，扣案之西瓜刀壹把沒收。應執行有期徒刑
捌月，扣案之西瓜刀壹把沒收。
    事  實
一、甲○○有賭博前科，執行完畢已逾五年。其在台北縣永和市○○路二三九號前擺
    設水果攤位，於民國九十二年五月二十四日下午四時五十分許，台北縣政府警察
    局永和分局警備隊巡佐黃世亮、警員乙○○二人至該處巡邏，並執行違規攤販之
    取締勤務，因甲○○所擺設之水果攤佔用騎樓地，並以車號五Ｎ－四三一八號自
    小貨車佔用道路，遂上前告發。詎甲○○心生不滿，竟藉酒力（於下午六時四十
    二分測得其呼氣所含酒精濃度為每公升０．０三毫克，行為時未達心神喪失或精
    神耗弱之狀態）不服取締，竟基於侮辱公務員之犯意，當場對正依法執行取締告
    發職務之黃世亮以「幹你娘」之穢語辱罵之。嗣甲○○見黃世亮不予理會仍低頭
    填寫告發單，竟另行基於妨害公務之概括犯意，返身自路旁五Ｎ─四三一八號自
    小貨車上，取出其所有之西瓜刀一把，朝黃世亮身上揮砍，適黃世亮抬頭發覺，
    緊急閃避始未受傷。黃世亮旋拔槍制止，甲○○始將西瓜刀丟下，警員乙○○在
    旁見狀即上前以現行犯執行逮捕，甲○○即基於前開同一妨害公務之概括犯意，
    強力反抗且與乙○○警員發生扭打，以此強暴方式致乙○○警員因此受有左手背
    挫、擦傷之傷害（傷害部分未經告訴，詳下述），嗣經乙○○警員將其制服，並
    扣得甲○○所有供犯罪用之西瓜刀一把。
二、案經台北縣政府警察局永和分局報請台灣板橋地方法院檢察署檢察官偵查起訴。
    理  由
一、訊據被告甲○○固坦承於右揭時地因違規設攤為警取締之事實不諱，但矢口否認
    被訴妨害公務之犯行，辯稱：伊當時有飲酒，對案發情形不清楚，並無辱罵及拿
    西瓜刀砍殺警察之事云云。惟查，右揭犯罪事實，業據被害人黃世亮、乙○○二
    人在本院審理中指訴綦詳，核與在旁目睹本案經過之證人陳振隆在警詢中證述之
    情節相符，並有違反道路交通管理事件通知單、天主教耕莘醫院永和分院診斷證
    明書各一紙，及被害人乙○○受傷照片二張在卷可稽，且有被告所有供犯罪之西
    瓜刀一把扣案可供佐證。被告雖以前詞置辯，但被害人黃世亮、乙○○二人均於
    本院審理中證稱：當時係被告本人在看攤位，身上雖有酒味，但精神狀況還好，
    在警詢中應答都很正常等語，衡諸被告於本案發生時既仍在店內作生意，其對外
    界事務應有完全之理解，豈能諉為不知。況被告於同日下午六時四十二分測得呼
    氣所含酒精濃度每公升僅０．０三毫克，劑量甚低，有酒精濃度測定報告二紙附
    卷可按，以此推算其行為時並未達心神喪失或精神耗弱之狀態，是被告所辯伊因
    飲酒而不知情云云，顯屬事後卸責之詞，不足採信。本案事證明確，被告犯行洵
    堪認定，應依法論科。
二、核被告所為，係犯刑法第一百四十條第一項之侮辱公務員罪、同法第一百三十五
    條第一項之妨害公務罪。被告先後對警員黃世亮、乙○○二人妨害公務之犯行，
    時間緊接，犯罪構成要件相同，顯係基於概括之犯意為之，為連續犯，應依刑法
    第五十六條之規定以一罪論，並加重其刑。被告所犯上開侮辱公務員、妨害公務
    二罪間，犯意各別，構成要件互殊，應分論併罰。爰審酌被告犯罪之動機、目的
    、手段，僅因違規設攤遭取締即對代表國家公權力之警察人員暴力相向，藐視公
    權力，至為囂張；且其所使用攻擊黃世亮之西瓜刀異常鋒利，具有高度之危險性
    ，若非黃世亮當場閃躲得宜，勢將受有不測之傷害，犯罪所生之危害甚鉅，及其
    犯罪後毫無悔意等一切情狀，本院認不宜對之輕縱，分別量處如主文所示之刑，
    並定其應執行之刑，以資懲儆。
三、扣案之西瓜刀一把，係被告所有供犯罪所用之物，業如前述，應依刑法第三十八
    條第一項第二款之規定宣告沒收。
四、公訴意旨另謂：被告於九十二年五月二十四日下午四時五十分許，在台北縣永和
    市○○路二三九號前，基於普通傷害之故意，對執行逮捕職務之警員乙○○反抗
    扭打，致警員乙○○受有左手背挫、擦傷之傷害，因認被告此部分行為，涉犯刑
    法第二百七十七條第一項之普通傷害罪。
五、按告訴乃論之罪，未經告訴或其告訴經撤回，或已逾告訴期間者，應諭知不受理
    之判決，刑事訴訟法第三百零三條第三款定有明文。查本件被告被訴於右揭時、
    地傷害警員乙○○之行為，起訴書認係觸犯刑法第二百七十七條第一項之普通傷
    害罪，依同法第二百八十七條前段之規定，須告訴乃論。惟本院遍查卷證資料，
    被害人乙○○並未對被告提起傷害告訴，且被害人乙○○於本院審理中亦表明未
    對被告訴究此部分犯行，是本案被告被訴普通傷害罪之訴追條件不備，依照首開
    說明，本應對此部分犯行為不受理之判決，惟公訴人認被告此部分之犯行，與前
    揭妨害公務罪科刑部分，為想像競合犯，屬裁判上一罪，有不可分之關係，爰不
    另為不受理之諭知。
據上論斷，應依刑事訴訟法第二百九十九條第一項前段，刑法第五十六條、第一百四
十條第一項、第一百三十五條第一項、第五十一條第五款、第三十八條第一項第二款
，罰金罰鍰提高標準條例第一條前段，判決如主文。
本案經檢察官林佩菁到庭執行職務。
中      華      民      國    九十二    年      八      月      六      日
                                        臺灣板橋地方法院刑事第三庭
                                            法  官  鄭  水  銓
右正本證明與原本無異。
如不服本判決，應於判決送達後十日內，向本院提出上訴狀。
                                            書記官  謝  明  倫
中      華      民      國    九十二    年      八      月      七      日
附錄本案論罪科刑法條全文：
刑法第一百四十條
於公務員依法執行職務時，當場侮辱，或對於其依法執行之職務公然侮辱者，處六月
以下有期徒刑、拘役或一百元以下罰金。
對於公署公然侮辱者亦同。
刑法第一百三十五條
對於公務員依法執行職務時，施強暴脅迫者，處三年以下有期徒刑、拘役或三百元以
下罰金。
意圖使公務員執行一定之職務或妨害其依法執行一定之職務或使公務員辭職，而施強
暴脅迫者，亦同。
犯前二項之罪，因而致公務員於死者，處無期徒刑或七年以上有期徒刑；致重傷者，
處三年以上、十年以下有期徒刑。


司法院資訊處製作；財團法人民間司法改革基金會備份。
